【裁判字號】    97,簡上,207
【裁判日期】    971216
【裁判案由】    詐欺
【裁判全文】
臺灣屏東地方法院刑事判決             97年度簡上字第207號
上  訴  人
即  被  告  甲○○
上列上訴人因詐欺案件，不服本院中華民國97年6 月16日97年度
簡字第754 號刑事簡易判決（檢察官聲請簡易判決處刑案號：臺
灣屏東地方法院檢察署97年度偵字第2112號）提起上訴，本院第
二審合議庭認不宜逕以簡易判決處刑，改依通常程序審理，並自
為第一審判決如下：
    主  文
原判決撤銷。
甲○○無罪。
    理  由
一、聲請簡易判決處刑意旨略以：被告甲○○已預見金融機構帳
    戶係個人理財之重要工具，關係個人財產、信用之表徵，如
    交予他人使用，有供作財產犯罪用途之可能，而一般人取得
    他人存摺之目的在於取得贓款及掩飾犯行不易遭人追查，對
    於提供帳戶雖無引發他人萌生犯罪之確信，但仍以基於幫助
    某真實姓名、年籍不詳之成年人組成之電話詐騙集團遂行詐
    欺取財之不確定故意，於民國97年1 月間某日，在不詳地點
    ，將其向合作金庫銀行東港分行申辦之帳號0000000000000
    號帳戶存簿及提款卡、密碼交付予真實姓名、年籍不詳之人
    ，該不詳姓名年籍之人取得上開帳戶後，即與其所屬之電話
    詐騙集團共同基於意圖為自己不法所有之犯意聯絡，於97年
    1 月16日9 時許，由詐騙集團成員撥打乙○○之電話，並向
    乙○○佯稱其帳戶遭人作為人頭帳戶，需將其帳戶內之現金
    匯入指定帳戶內，始能免遭凍結云云，致乙○○因此陷於錯
    誤，於同日將新臺幣（下同）31萬元匯入甲○○上開銀行帳
    戶中，嗣乙○○察覺有異，始知受騙。因認被告涉有刑法第
    30 條 第1 項、第339 條第1 項之幫助詐欺取財罪嫌等語。
二、按犯罪事實應依證據認定之，無證據不得認定犯罪事實；不
    能證明被告犯罪者，應諭知無罪之判決，刑事訴訟法第154
    條第2 項、第301 條第1 項前段分別定有明文。次按事實之
    認定，應憑證據，如未能發現相當證據，或證據不足以證明
    ，自不能以推測或擬制之方法，為裁判基礎；又認定不利於
    被告之事實須依積極證據，苟積極證據不足為不利於被告事
    實之認定時，即應為有利於被告之認定；另認定犯罪事實所
    憑之證據，雖不以直接證據為限，間接證據亦包括在內，然
    而無論直接證據或間接證據，其為訴訟上之證明，須於通常
    一般之人均不致有所懷疑，而得確信其為真實之程度者，始
    得據為有罪之認定，倘其證明尚未達到此一程度，而有合理
    之懷疑存在而無從使事實審法院得有罪之確信時，即應由法
    院諭知被告無罪之判決（最高法院40年台上字第86號、30年
    台上字第816 號、76年台上字第4986號判例意旨參照）。
三、公訴人認被告甲○○涉犯上開幫助詐欺罪嫌，無非係以被告
    之帳戶資料遺失後，未向銀行申請掛失止付或向警察機關報
    案，且被告之帳戶存摺、提款卡果係遺失之物，則在該帳戶
    可能隨時遭到掛失止付之情況下，拾獲之人亦不可能以之作
    為詐財之用，而甘冒詐騙所得金錢有無法領出之風險，再衡
    以被害人匯入款項至被告上開帳戶後，該筆匯款隨即於當日
    遭人快速提領，由此更足見該詐騙集團，於向被害人詐騙匯
    款時，確有把握該帳戶不會被帳戶所有人掛失止付，而此等
    確信，在該帳戶係被拾獲或竊得之情形，實無發生之可能。
    準此，足認被告前開所辯顯有違經驗法則且與事實不符，殊
    無可採，其應有將上開帳戶之存摺、提款卡及印章、密碼提
    供予詐欺犯罪集團使用情節足堪認定，資為論罪依據。
四、程序分面：
    按被告以外之人於審判外之陳述，雖不符前4 條之規定，而
    經當事人於審判程序同意作為證據，法院審酌該言詞陳述或
    書面陳述作成時之情況，認為適當者，亦得為證據。當事人
    、代理人或辯護人於法院調查證據時，知有第159 條第1 項
    不得為證據之情形，而未於言詞辯論終結前聲明異議者，視
    為有前項之同意，刑事訴訟法第159 條之5 定有明文。立法
    意旨在於傳聞證據未經當事人之反對詰問予以核實，原則上
    先予排除，惟若當事人已放棄詰問或未聲明異議，基於證據
    資料愈豐富，愈有助於真實發現之理念，且強化言詞辯論主
    義，法院自可承認該傳聞證據例外擁有證據能力。經查：本
    判決所引用之被告甲○○合作金庫東港分行之開戶基本資料
    、資金交易明細影印本1 件、被害人合作金庫存款憑條1 紙
    等事證，固屬被告以外之人於審判外所為之書面陳述而為傳
    聞證據，又縱無刑事訴訟法第159 條之1 至第159 條之4 或
    其他規定之傳聞證據例外情形，惟因被告及檢察官就此等事
    證均未於言詞辯論終結前聲明異議，依刑事訴訟法第159 條
    之5 第1 項、第2 項之規定，本院審酌該證據作成之情況並
    無違法取證等情事，而認為適當，應得作為證據。
五、訊據被告甲○○，否認有何幫助詐欺犯行，辯稱：是我太太
    將我在合作金庫開戶的帳戶資料拿去賣掉的，我並不知情，
    不是我拿去賣給犯罪集團使用，在潮州分局中山派出所作筆
    錄時，我太太因害怕而隱瞞事實，我因不知情而去作筆錄，
    直到在屏東分局他才承認是她賣給不明人士等語。
六、經查：
（一）被告自民國94年3 月8 日起於屏東縣竹田鄉華翔金屬企業
      股份有限公司擔任司機之職務，此有其在職證明書在卷可
      稽，又依卷附被告96年薪資所得扣繳暨免扣繳憑單之記載
      ，其年所得為18萬5 千4 百元餘元，係有固定收入之人，
      而提供金融帳戶資料予詐騙集團者，所得不過區區數千元
      ，是被告是否可能僅為微薄小利即提供金融資料予詐騙集
      團，即非無疑。
（二）又證人即被告之妻丙○○（業經臺灣臺北地方法院檢察署
      檢察官另案起訴，起訴案號：97年度偵字第8855、11173
      號）於本院到庭具結證稱：我先生在合作金庫東港分行的
      帳戶被詐騙集團拿去使用的事情是我做的，不是我先生做
      的，我因為欠地下錢莊的錢，就看報紙才賣帳戶，我賣帳
      戶給詐騙集團的事情，我並沒有告訴我先生等語（本院卷
      第16頁）。
（三）綜上所述，足見被告前開所辯尚屬可採，本院無從依檢察
      官所舉之前開事證，形成被告有罪之心證，復查無其他積
      極證據足資證明被告有公訴人所指之幫助詐欺犯行，是本
      件既不能證明被告犯罪，揆諸上開說明，自應諭知被告為
      無罪之判決。
七、原審認被告犯有幫助詐欺之犯行，而予論罪科刑，尚有未洽
    ，被告上訴意旨否認犯行，為有理由，自應由本院將原判決
    撤銷改判，論知被告無罪之判決。
八、末按檢察官聲請以簡易判決處刑之案件，法院於審理後，認
    為應為無罪之諭知者，應適用通常程序審判之，刑事訴訟法
    第452 條及第451 條之1 第4 項但書第3 款分別定有明文。
    本件雖係檢察官提起公訴，經原審依刑事訟訴法第449 條第
    2 項規定逕以簡易判決處刑之案件，然本院既認應為無罪之
    諭知，自仍應適用上開法條規定，適用通常程序審判之。爰
    依刑事訴訟法第455 條之1 第3 項準用同法第369 條第1 項
    前段之規定，將原判決撤銷，並依同法第452 條之規定，逕
    依通常程序自為第一審判決。
九、據上論斷，應依刑事訴訟法第455 條之1 第3 項、第452 條
    、第369 條第1 項前段、第364 條、第301 條第1 項，判決
    如主文。
本案經檢察官劉文賓到庭執行職務
中    華    民    國    97    年    12    月    16    日
                  刑事第三庭  審判長法  官   吳永宋
                                    法  官   陳怡先
                                    法  官   趙家光
以上正本證明與原本無異。
如不服本判決應於收受判決後10日內向本院提出上訴書狀，並應
敘述具體理由；其未敘述上訴理由者，應於上訴期間屆滿後20日
內向本院補提理由書（均須按他造當事人之人數附繕本）「切勿
逕送上級法院」。
中    華    民    國    97    年    12    月     16    日
                                     書記官  唐淑嫻


司法院資訊處製作；財團法人民間司法改革基金會備份。
